【裁判字號】    90,台上,7281
【裁判日期】    901129
【裁判案由】    違反毒品危害防制條例
【裁判全文】
最高法院刑事判決                                九十年度台上字第七二八一號
    上  訴  人  甲○○
右上訴人因違反毒品危害防制條例案件，不服台灣高等法院中華民國九十年八月三十
一日第二審判決（九十年度上訴字第一九六二號，起訴案號：台灣宜蘭地方法院檢察
署八十九年度偵字第一九七○號），提起上訴，本院判決如左：
    主  文
上訴駁回。
    理  由
按刑事訴訟法第三百七十七條規定，上訴於第三審法院，非以判決違背法令為理由，
不得為之。是提起第三審上訴，應以原判決違背法令為理由，係屬法定要件。如果上
訴理由狀並未依據卷內訴訟資料，具體指摘原判決不適用何種法則或如何適用不當，
或所指摘原判決違法情事，顯與法律規定得為第三審上訴理由之違法情形，不相適合
時，均應認其上訴為違背法律上之程式，予以駁回。本件原判決綜合調查證據之結果
，認上訴人甲○○犯有毒品危害防制條例第五條第一項意圖販賣而持有第一級毒品（
海洛因）罪之事實，因認第一審判決，論上訴人以上開罪名，量處有期徒刑拾年貳月
，扣案第一級毒品（海洛因）肆小包（包裝重計壹點貳公克，淨重計零點伍公克）
沒收銷燬之，為無不合，予以維持，駁回上訴人在第二審之上訴，已詳認定犯罪事
實之依據及憑以認定之理由，並對上訴人否認具販賣海洛因意圖之辯詞，如何不足採
信，均已依據卷內資料予以指駁及說明，從形式上觀察，原判決並無違背法令情形。
按事實之認定及證據之取捨，乃屬事實審法院之職權，苟無違反經驗法則及論理法則
，自難指為違法。上訴人如何具販賣海洛因意圖，致本件犯行之成立，原判決於理由
二(二)至(四)已詳述其調查審認之結果，核屬事實審法院採證認事職權之適法行使，不能
任指為違法。上訴意旨仍執其在原審之辯詞，謂其無販賣海洛因意圖，向綽號「阿二
」男子購買海洛因僅供己吸用，無代為幫助販賣以換取吸食安非他命之情，海洛因包
裝袋上「一」、「二」等字於購買時即已標示，非上訴人所書寫等語，係就原判決已
詳為論斷與說明之事項，再事爭執，殊非適法之第三審上訴理由。次按審理事實之法
院，其認定被告犯罪事實所憑之證據，並不以直接證據為限，間接證據亦包括在內，
凡綜合調查所得之各種直接及間接證據，本於推理之作用得其心證而為事實之判斷，
既與事實無違，此項判斷即與完全憑空推測迥異，即不容任意指為違法。原判決並非
僅依憑上訴人於警訊及偵訊時之自白為認定其犯行之唯一證據，尚且引述證人張茂榮
於原審時之證述，暨扣案海洛因肆小包、法務部調查局鑑驗通知書，及張茂榮之在監
紀錄表等證據，與其他調查證據取捨之結果（見原判決理由二(二)至(四)），本於推理之
作用予以綜合判斷，認與事實相符，始資為論罪基礎，經核並無違證據法則。再按刑
事訴訟法第三百七十九條第十款所謂應於審判期日調查之證據，必須該證據確與待證
事實有重要關係，就其案情委有調查之必要者而言。本件事證已臻明確，原審未依上
訴人聲請為筆跡鑑定一節為無益之調查，自不得指為調查未盡。末查，最輕本刑為三
年以上有期徒刑之案件，於審判中未經選任辯護人者，審判長應指定公設辯護人為其
辯護，刑事訴訟法第三十一條第一項規定甚明。本件原審既認上訴人係犯毒品危害防
制條例第五條第一項意圖販賣而持有第一級毒品罪，其最輕本刑為有期徒刑十年，原
審已指定公設辯護人，且於審判期日為其辯護（見原審卷第六十、六五頁），並有台
灣高等法院九十年度辯乙字第一九七號公設辯護人辯護書附卷可稽（見原審卷），上
訴意旨謂公設辯護人未與上訴人見面討論案情，原審逕為言詞辯論，顯屬違法云云，
洵無理由。此外，上訴人徒憑己意，對原審職權之適法行使及原判決理由已詳為論斷
之事項，任意爭辯，顯與法定上訴第三審之形式要件不符，其上訴違背法律上之程式
，應予駁回。
據上論結，應依刑事訴訟法第三百九十五條前段，判決如主文。
中      華      民      國     九十     年     十一     月    二十九    日
                              最高法院刑事第六庭
                                  審判長法官  謝  家  鶴
                                        法官  洪  文  章
                                        法官  花  滿  堂
                                        法官  陳  世  淙
                                        法官  洪  佳  濱
      右正本證明與原本無異
                                              書  記  官
中      華      民      國     九十     年     十二     月     十九     日


司法院資訊處製作；財團法人民間司法改革基金會備份。
